臺灣高雄地方法院民事裁定
109年度消債更字第22號
聲  請  人  郭乃榮（原名：郭人豪、郭虔汶）
0000000000000000

0000000000000000

代  理  人  李承書律師
上列當事人因消費者債務清理事件聲請更生，本院裁定如下：
    主  文
聲請人郭乃榮自中華民國一○九年八月五日下午四時起開始更生
程序。
命司法事務官進行本件更生程序。
    理  由
一、聲請意旨略以：伊有不能清償債務情事，前聲請前置協商成
    立，惟仍不得已毀諾。伊又未經法院裁定開始清算程序或宣
    告破產，爰聲請更生等語。
二、按債務人不能清償債務或有不能清償之虞者，得依本條例所
    定更生或清算程序，清理其債務；債務人無擔保或無優先權
    之本金及利息債務總額未逾新臺幣（下同）12,000,000元者
    ，於法院裁定開始清算程序或宣告破產前，得向法院聲請更
    生；法院開始更生程序之裁定，應載明其年、月、日、時，
    並即時發生效力；法院開始更生或清算程序後，得命司法事
    務官進行更生或清算程序，必要時得選任律師、會計師或其
    他適當之自然人或法人1人為監督人或管理人，消費者債務
    清理條例（下稱消債條例）第3條、第16條第1項、第42條第
    1項、第45條第1項分別定有明文。
三、經查：
  ㈠聲請人曾請求前置協商成立，約定自民國101年4月起，分180
    期，每月清償7,685元，惟聲請人未依約繳款，而於102年6
    月通報毀諾，此有花旗銀行陳報狀可參（卷第64頁）。又聲
    請人自陳因失業而毀諾，而聲請人於毀諾時並未投保勞保，
    此有勞工保險被保險人投保資料表（卷第68頁）附卷可考。
    以聲請人斯時收入，應已無法負擔每月7,685元之還款金額
    。堪認聲請人之收入無法持續支應前揭生活開支及協商款項
    ，致繼續履行有所困難，亦即可認聲請人有不可歸責於己之
    事由，致不能履行原協商條件。
  ㈡聲請人於106年度至108年度申報所得各為18,600元、46,348
    元、4,004元，名下無財產；又聲請人自陳106年5月起原於
    鳳山第一公有市○○○○○路00號騎樓，協助雇主薛黃之菜攤送
    貨，日薪1,000元，每月工作約20日，每月收入約20,000元
    ，107年1月因冠狀動脈疾病就醫，107年2月4日至6日入院施
    行心導管術併支架置放後，即無業至107年8月，無業期間以
    母親趙玲玉未售罄之大餅作為三餐來源，嗣自107年9月起受
    雇於趙玲玉，販售手工饅頭、山東大餅，每週六固定於鳳山
    成功路10號騎樓市場販售，週二至週四於鳳山長青活動中心
    及公園販售，週二至週四日薪500元，週六及週日之日薪1,0
    00元，生意佳時有獎金，每月約工作20日，每月收入約16,0
    00元，疫情爆發後，因長青活動中心禁止開放，每月收入降
    至10,000元，另聲請人於社團法人台灣勞工發展協會擔任志
    工，為協會招攬會員，如聲請人招攬之會員往生或繳費，協
    會即給付車馬費予聲請人，107年共領取60,023元，108年共
    領取4,004元，109年1至6月共領取3,128元，107年1月至109
    年6月平均每月車馬費約2,239元【計算式：（60,023＋4,004
    ＋3,128）÷30＝2,239，本件裁定元以下均採四捨五入計算】
    ，現未領取任何補助或給付等情，有財政部高雄國稅局106
    年至107年綜合所得稅各類所得資料清單及財產歸屬資料清
    單（卷第11頁至12頁）、108年稅務電子閘門財產所得調件
    明細表（卷第91頁）、財產及收入狀況說明書（卷第3至4頁
    ）、債權人清冊（卷第5頁）、戶籍謄本（卷第52頁）、勞
    工保險被保險人投保資料表（卷第68頁）、個人商業保險查
    詢結果表（卷第69頁）、財團法人金融聯合徵信中心前置協
    商專用債權人清冊（卷第7至9頁）、信用報告（卷第49至50
    頁）、金門縣政府函（卷第63頁）、社會補助查詢表（卷第
    35至37頁）、高雄市政府都市發展局函（卷第40頁）、勞動
    部勞工保險局函（卷第38頁）、勞動部勞動力發展署高屏澎
    東分署函（卷第39頁）、勞動部勞動力發展署北基宜花金馬
    分署函（卷第65頁）、存簿（卷第54頁、第88頁）、健保投
    保紀錄（卷第51頁）、社團法人台灣勞工發展協會函（卷第
    47頁、第117頁）、社團法人台灣勞工發展協會車馬費查詢
    表（卷第105頁）、收入切結書（卷第84頁、第104頁、第11
    9頁）、趙玲玉之LINE對話擷取畫面（卷第106頁）、高雄醫
    學院診斷證明書（卷第53頁）、醫療費用收據（卷第70至73
    頁）可憑。另查聲請人曾任予藝工程行之負責人，惟予藝工
    程行業於90年4月16日註銷稅籍，有商業登記公示資料查詢
    （卷第25頁）、財政部高雄國稅局函（卷第41至42頁）在卷
    可證。依聲請人上述工作、收入情形，認以聲請人自陳107
    年9月起每月收入約16,000元，及疫情爆發後每月收入10,00
    0元，平均計算為13,000元【計算式：（16,000＋10,000）÷2
    ＝13,000】，加計每月領取之車馬費共計15,239元（計算式
    ：13,000＋2,239＝15,239），核算其現在償債能力之基礎，
    堪認妥適。
  ㈢關於聲請人個人日常必要支出部分，按債務人必要生活費用
    ，以最近一年衛生福利部或直轄市政府所公告當地區每人每
    月最低生活費一點二倍定之，消債條例第64條之2第1項定有
    明文。本院參酌衛福部社會司所公告109年度高雄市最低生
    活費為13,099元，則聲請人每月最低生活所必需除有特殊情
    形並有證據證明者外，自宜以此之1.2倍即15,719元為度，
    始得認係必要支出。又聲請人陳稱於胞兄所有房屋居住，客
    觀上無房屋費用支出，故於計算聲請人個人每月必要生活費
    時，即應自前開已包括聲請人居住費用在內之每月最低生活
    費用中，扣除相當於房租支出所佔比例（大約為24.36％），
    至聲請人固主張每月尚須支出心血管疾病之三通藥，每次自
    費即須1,500元（不含掛號費），惟所提出之醫療費用收據
    僅107年2月進行手術之費用，而未就自費用藥之金額提出單
    據以實其說，再考量衛福部社會司公告之最低生活費本即包
    含醫療費用，故該醫療費用之數額暫不予另行加計。依此計
    算結果，聲請人每月之必要生活費應以11,890元為準【計算
    式：15,719－（15,719×24.36%）＝11,890】，逾此範圍，難
    認必要。
  ㈣承上，聲請人目前每月收入15,239元，扣除個人必要支出11,
    890元後，剩餘3,349元，而聲請人目前負債總額為1,282,60
    4元（卷第5頁債權人清冊），以每月所餘逐年清償，至少須
    約32年（計算式：1,282,604÷3,349÷12≒32）始能清償完畢
    ，應認其已不能清償債務。此外，聲請人無擔保或無優先權
    之債務總額未逾12,000,000元，且無消債條例第6條第3項、
    第8條或第46條各款所定駁回更生聲請之事由存在。則聲請
    人聲請更生為有理由，應予准許，爰命司法事務官進行本件
    更生程序。
四、依消債條例第11條第1 項、第45條第1 項、第16條第1 項，
    裁定如主文。
中　　華　　民　　國　 109　　年　　8 　　月　　5 　　日
              　　民事庭　　法　官　賴寶合
以上正本係照原本作成。
本裁定不得抗告。
中　　華　　民　　國　 109　　年　　8 　　月　　5 　　日
  　                        書記官　胡美儀